【裁判字號】    95,訴,72
【裁判日期】    950620
【裁判案由】    殺人未遂
【裁判全文】
臺灣臺中地方法院刑事判決                95年度訴字第72號
公  訴  人  台灣台中地方法院檢察署檢察官
被      告  丁○○
選任辯護人  曹宗彝律師
            鄭晃奇律師
上列被告因殺人未遂案件，經檢察官提起公訴（93年度偵字第14
974號），本院判決如下：
    主    文
丁○○殺人未遂，處有期徒刑貳年柒月，扣案之番刀壹把（不含
刀架）沒收。
    犯罪事實
一、丁○○於民國（下同）九十三年八月二十四日凌晨一時三十
    分許，在其位於台中縣太平市○○路二二一巷五十七號住處
    ，因細故與丙○○發生爭執，竟基於殺人之犯意，以其所有
    之番刀一把朝丙○○之頭部、後頸部等處砍殺，鄭仁松以手
    抵擋，因而手部（包含手臂、手掌、手肘）亦受有撕裂傷，
    共計砍七刀始罷手，幸丙○○之友人黃正本見狀將丙○○扶
    至屋外，並與乙○○一同將丙○○送醫接受縫合手術始倖免
    於難，嗣丁○○在員警尚未發覺其犯罪前之同日凌晨一時四
    十分許，主動打電話至台中縣警察局霧峰分局太平分駐所向
    該所員警供出上情，而主動接受裁判。
二、案經丁○○自首及丙○○訴由台中縣警察局霧峰分局報請臺
    灣臺中地方法院檢察署檢察官偵查起訴。
    理    由
一、訊據被告丁○○固坦承於上揭時地，以扣案之番刀砍傷丙○○等情不諱，惟矢口否認有殺人之犯意，辯稱：是丙○○夥
    同友人要將伊帶走，並勾住伊脖子，伊一時氣憤才往後揮動
    番刀，沒有置丙○○於死的故意云云，惟查：（一）被害人
    丙○○遭砍後受有頭皮十六公分之撕裂傷、左臂十公分撕裂
    傷、左前臂二十六點五公分撕裂傷併肌肉斷裂、左手肘七公
    分撕裂傷、右手掌五公分撕裂傷併肌肉斷裂、背部一點五公
    分撕裂傷、後頸部七公分撕裂傷之傷口，於九十三年八月二
    十四日凌晨一點三十四分進入急診室，同日二時三十五分接
    受多處縫合手術及肌肉縫合手術，有財團法人仁愛綜合醫院
    九十三年九月十四日仁甲診字第九三一一二二一０號診斷證
    明書一紙、仁乙診字第九三一一一二三０號診斷證明書一紙
    附卷可憑，被害人丙○○頭部、後頸部均有切割傷，其中頭
    皮部分更長達十六公分，上開傷害顯非往後隨意揮砍所致；
    （二）被害人丙○○於警訊、偵訊中指訴：被告拿刀砍我的
    頭、頸部，於是我就用手去擋，總共砍九刀左右，核與證人
    乙○○於偵查中及本院審理時證述：看到被告拿刀往丙○○
    之頭部砍及證人黃正本於偵查中證稱：被告砍了丙○○的頭
    、頸部等語相符，堪認被告確於案發時朝丙○○之頭、頸部
    等重要部位揮砍無訛；（三）又扣案之番刀長約四十公分、
    刀柄十公分、刀刃三十公分，鐵製，前端尖銳，刀刃鋒利，
    有番刀一把扣案可稽，並經本院當庭勘驗上開番刀，制有勘
    驗筆錄可憑，被告以上開番刀往被害人之頭、頸部等重要部
    位揮砍，顯有致人於死之故意；（四）再被告於偵查中亦自
    承案發當日，是因為錢的糾紛，一氣之下拿起番刀往前丙○○方向砍等語，上開偵訊內容，業經本院勘驗偵訊錄音光碟
    ，製有勘驗筆錄在卷可憑；被告嗣後辯稱是被丙○○押住，
    才持番刀往後揮砍，並無致丙○○於死之故意云云，顯不足
    採，此外復有酒精濃度測試單一紙、現場照片八幀、和解書
    一份在卷可憑，本案事證明確，被告犯行洵堪認定，依法應
    予論科。
二、核被告所為，係犯刑法第二百七十一條第二項、第一項之殺
    人未遂罪。又按刑法上所謂中止未遂，係指行為人已著手於
    犯罪之實行，因自己之意思而中止進行，或雖已實行，而以
    己意防止其結果之發生，因之未發生犯罪之結果者而言。是
    行為人若已著手於犯罪之實施，且其行為已有發生結果之危
    險，而於結果尚未發生前，縱因己意而消極中止其犯行，然
    未積極採取防果行為，而係另由第三人為防果之行為，致未
    發生結果者，仍屬因外力介入而致犯罪未遂之普通未遂即障
    礙未遂，而與中止未遂有間，最高法院八十九年度台上字第
    一九三０號著有判決足參。查本案被告於砍殺丙○○數刀之
    後，見丙○○已經流血，始停止砍殺之動作，並在證人黃正
    本將丙○○扶至屋外後，立即將大門關閉，業據證人乙○○
    到庭結證明確。是被告於砍殺丙○○之後，明知被害人可能
    因而死亡，惟並未採取積極之防果措施，而由第三人為防果
    之行為，自與上開中止未遂之規定有間，公訴人及辯護人均
    認本案情節屬中止未遂，容有誤會。被告係已實行犯罪行為
    而不遂，依刑法第二十六條前段之規定，減輕其刑。次查本
    案被告於偵查機關尚未發覺其犯罪之前，主動前往台中縣警
    察局霧峰分局太平分駐所報案，有台中縣警察局霧峰分局刑
    事案件報告書一紙及被告之警詢筆錄一份在卷可憑，合於自
    首之要件，依刑法第六十二條之規定，減輕其刑，以上刑之
    減輕，遞減之。爰審酌被告素行良好，本案係因賭債糾紛引
    起殺機，犯罪之手段及犯後已與被害人家屬達成和解之態度
    （被害人於本案審理前死亡，惟其死亡不能證明與本案有關
    ，有中山醫學大學附設醫院九十四年四月八日中山醫九四川
    博法字第九四０四五三號函一紙附卷可憑）等一切情狀，量
    處如主文所示之刑。
三、扣案之番刀一把為被告所有供本案犯罪所用之物，業據被告
    供明在卷，依法併予宣告沒收。扣案之刀架一個，與本案之
    犯罪無直接關聯，不予宣告沒收。
據上論斷，應依刑事訴訟法第二百九十九條第一項前段，刑法第
二百七十一條第二項、第一項、第二十六條前段、第六十二條、
第三十八條第一項第二款，判決如主文。
本案經檢察官甲○○到庭執行職務。
中    華    民    國    95    年     6    月    20    日
                  刑事第十五庭  審判長法  官  曾佩琦
                                      法  官  周瑞芬
                                      法  官  陳如玲
上正本證明與原本無異。
如不服本判決，應於送達後十日內向本院提出上訴狀（須附繕
本），上訴於台灣高等法院台中分院。
                                      書記官  楊賀傑
中    華    民    國    95    年     6    月    20    日
附錄論罪科刑法條
中華民國刑法第271條
 (普通殺人罪)
殺人者，處死刑、無期徒刑或十年以上有期徒刑。
前項之未遂犯罰之。
預備犯第 1 項之罪者，處二年以下有期徒刑。


司法院資訊處製作；財團法人民間司法改革基金會備份。
